【裁判字號】    98,訴,3567
【裁判日期】    981030
【裁判案由】    毒品危害防制條例
【裁判全文】
臺灣板橋地方法院刑事判決              98年度訴字第3567號
公  訴  人  臺灣板橋地方法院檢察署檢察官
被      告  甲○○
                    （另案於臺灣臺北看守所羈押中）
上列被告因違反毒品危害防制條例案件，經檢察官提起公訴（98
年度毒偵字第5986號），因被告於本院準備程序中就被訴事實為
有罪之陳述，經合議庭評議後，裁定由受命法官獨任進行簡式審
判程式，判決如下：
    主  文
甲○○施用第一級毒品，累犯，處有期徒刑拾月，扣案第一級毒
品海洛因壹小包（驗餘淨重零點壹參參捌公克及含微量海洛因之
包裝袋壹個）沒收銷燬，扣案已使用之注射針筒壹支沒收。
    事  實
一、甲○○前曾於民國89年間因施用毒品案件，經本院以89年度
    毒聲字第5309號裁定送觀察、勒戒，因無繼續施用毒品之傾
    向，於89年9 月26日釋放出所，並經臺灣板橋地方法院檢察
    署檢察官以89年度毒偵字第6001號為不起訴處分；復於91年
    間因施用毒品案件，經臺灣嘉義地方法院以92年度毒聲字第
    53號裁定送觀察、勒戒，因無繼續施用毒品之傾向，於92年
    2 月14日釋放出所，並經臺灣嘉義地方法院檢察署檢察官以
    92年度毒偵字第42號為不起訴處分確定；另於91年間因竊盜
    案件，經本院以91年度易字第1549號判處有期徒刑1 年6 月
    確定，其於92年11月30日縮刑期滿執行完畢；再於93年間因
    施用毒品案件，經本院以93年度訴字第1798號判處有期徒刑
    10月確定，另因竊盜案件，經臺灣臺高等法院以94年度上易
    字第436 號判決處有期徒刑1 年確定，前開2 罪並經臺灣高
    等法院以95年度聲字第1034號裁定應執行有期徒刑1 年8 月
    確定，於94年6 月10日入監執行，嗣於95年8 月31日縮刑期
    滿執行完畢。詎竟仍未戒除毒癮，仍基於施用第一級毒品之
    犯意，於98年8 月16日下午1 時20分許，在臺北縣三峽鎮○
    ○路之中山公園內，以針筒注射之方式，施用第一級毒品海
    洛因1 次。嗣於同日下午1 時30分許，為警在上址查獲，並
    扣得海洛因1 小包（淨重0.1380公克，取樣0.0042公克鑑定
    用罄，驗餘淨重0.1338公克及含微量海洛因之包裝袋1 個）
    及已使用之注射針筒1 支，且經採集其尿液送驗均呈海洛因
    代謝物嗎啡類陽性反應，始查悉上情。
二、臺北縣政府警察局三峽分局報請臺灣板橋地方法院檢察署檢
    察官偵查起訴。
    理  由
一、按除被告所犯為死刑、無期徒刑、最輕本刑為三年以上有期
    徒刑之罪或高等法院管轄第一審案件者外，於第一次審判期
    日前之準備程序進行中，被告先就被訴事實為有罪之陳述時
    ，審判長得告知被告簡式審判程序之旨，並聽取當事人、代
    理人、辯護人及輔佐人之意見後，裁定進行簡式審判程序，
    刑事訴訟法第273 條之1 第1 項定有明文。經核本件被告甲
    ○○所犯係死刑、無期徒刑、最輕本刑為三年以上有期徒刑
    以外之罪，其於準備程序中就被訴及併案之事實為有罪陳述
    ，經法官告知簡式審判程序之旨，並聽取公訴人、被告之意
    見後，本院爰依首揭規定，合議裁定由受命法官獨任進行簡
    式審判程序，合先敘明。
二、上開犯罪事實，業據被告甲○○於警詢、偵查及本院審理中
    自白不諱，並有為警查獲之第一級毒品海洛因1 小包（淨重
    0.1380公克，取樣0.0042公克鑑定用罄，驗餘淨重0.1338公
    克及含微量海洛因之包裝袋1 個）及已使用之注射針筒1 支
    扣案可證，復有扣案之第一級毒品海洛因1 小包及查獲照片
    6 張附卷可參。又被告經警查獲後，於98年8 月16日，在臺
    北縣政府警察局三峽分局三峽派出所採尿液，經送臺灣檢驗
    科技股份有限公司以酵素免疫分析法初驗及氣相層析質譜儀
    複驗，均呈鴉片類陽性反應，此有臺灣檢驗科技股份有限公
    司濫用藥物尿液檢驗報告1 紙在卷可稽。再者，上開扣案之
    白色粉末1 小包（淨重0.1380公克，取樣0.0042公克鑑定用
    罄，驗餘淨重0.1338公克）經送請交通部民用航空局航空醫
    務中心鑑定結果，該白色粉末1 小包含第一級毒品海洛因成
    分，亦有交通部民用航空局航空醫務中心鑑定書1 紙在卷可
    按。綜上所述，足認被告自白與事實相符，本件事證明確，
    被告犯行，洵堪認定。
三、按觀察、勒戒或強制戒治執行完畢釋放後，5 年內再犯施用
    第一、二級毒品之罪者，檢察官應依法追訴，毒品危害防制
    條例第23條第2 項定有明文。本案被告接受觀察、勒戒1 次
    ，其本案犯罪時間距離該次觀察勒戒執行完畢日（即92 年2
    月14日）雖已逾5 年，惟按「施用第一、二級毒品為犯罪行
    為，毒品危害防制條例第10條第1 項及第2 項各定有處罰明
    文。故施用該毒品者，依前揭規定本應科以刑罰，惟基於施
    用毒品之人，兼有病患屬性，乃於刑事政策上對合於一定條
    件之施用者，依同條例第20條、第23條之規定，施以觀察、
    勒戒及強制戒治之治療，期以保安處分替代刑罰，戒斷其身
    、心癮。嗣因其程序過於繁雜，上揭條例於92年7 月9日 修
    正公布，自93年1 月9 日施行，將該第20條、第23條之保安
    處分程序，單純區分為『初犯』、『5 年內再犯』及『5 年
    後再犯』3 種；依其立法理由之說明：『初犯』，經觀察、
    勒戒或強制戒治後，應為不起訴處分或不付審理之裁定；經
    觀察、勒戒或強制戒治執行完畢釋放後，『5 年內再犯』者
    ，因其再犯率甚高，原實施之觀察、勒戒及強制戒治既已無
    法收其實效，爰依法追訴或裁定交付審理。至於經觀察、勒
    戒或強制戒治執行完畢釋放後，『5 年後再犯』者，前所實
    施之觀察、勒戒或強制戒治已足以遮斷其施用毒品之毒癮，
    為期自新及協助其斷除毒癮，仍適用『初犯』規定，先經觀
    察、勒戒或強制戒治之程序。從而依修正後之規定，僅限於
    『初犯』及『5 年後再犯』二種情形，始應先經觀察、勒戒
    或強制戒治程序，不能逕行起訴，亦即設為施用毒品罪起訴
    條件之限制。但倘被告於5 年內已再犯，經依法再為保安處
    分或追訴處罰者，縱其第3 次（或第3 次以上）施用毒品之
    時間，在初犯之保安處分執行完畢釋放5 年以後，即非屬『
    5 年後再犯』之情形，且因前有『5 年內再犯』情形，顯見
    其再犯率甚高，原實施之保安處分無法收其實效，毋庸仍予
    寬典處遇，而應依該條例第10條逕予刑罰制裁。至於第3 次
    （或第3 次以上）施用毒品之時間，是否宜有期間限制？以
    多久為適宜？則分屬刑事政策、專門醫學之範圍，非審判機
    關所能決定，有待循立法途徑解決（修正前肅清煙毒條例第
    9 條第7 項規定施用毒品斷癮後，三犯者，處死刑或無期徒
    刑，即本此旨），此為本院最新之統一見解」（最高法院98
    年度台非字第128 號判決參照）。查被告於92年2 月14日觀
    察、勒戒執行完畢後5 年內之93年5 月19日採尿前回溯26小
    時內某時起至同年8 月26日止，再度施用毒品，經本院以93
    年度訴字第1798號判決處有期徒刑10月確定，有臺灣高等法
    院被告前案紀錄表附卷足參，其既已於觀察勒戒執行完畢釋
    放後5 年內，再犯前揭施用毒品罪，則檢察官對其提起公訴
    ，即屬合法。
三、核被告甲○○所為，係違反毒品危害防制條例第10條第1 項
    之施用第一級毒品罪。其施用第一級毒品前後，持有第一級
    毒品之低度行為，為施用之高度行為所吸收，不另論罪。被
    告前有如事實欄所述之犯罪科刑及執行情形，此有臺灣高等
    法院被告前案紀錄表1 份在卷可稽，其於有期徒刑執行完畢
    後，5 年以內再故意犯本罪，應依刑法第47條第1 項規定論
    以累犯，並加重其刑。爰審酌被告有如事實欄所述之施用毒
    品前科紀錄，經觀察勒戒執行完畢，並經判刑執行完畢，仍
    無法戒絕毒癮，再次漠視法令禁制而犯本罪，惟其施用毒品
    所生危害，實以自戕身心健康為主，對於他人生命、身體、
    財產等法益，尚無明顯而重大之實害，兼衡其犯罪後坦承犯
    行之態度等一切情狀，量處如主文所示之刑。又扣案之第一
    級毒品海洛因1 包（淨重0.1380公克，取樣0.0042公克鑑定
    用罄，驗餘淨重0.1338公克），係被告被當場查獲之第一級
    毒品；又鑑定機關於鑑定時，雖將毒品與包裝分別秤重，然
    依鑑定機關之海洛因毒品純度定量分析鑑驗標準作業程序，
    係將包裝內之白色粉末（海洛因）取出裝於該局毒品檢驗用
    袋中進行海洛因純度定量分析，包裝則呈空袋形狀，但仍留
    有極微量白色粉末（海洛因）殘渣於塑膠袋中等情，則該包
    裝均並未與毒品完全析離；就本件毒品與包裝，均應依毒品
    危害防制條例第18條第1 項前段規定，諭知沒收銷燬之，又
    鑑定時經取樣鑑驗耗用之毒品，因已不存在，不得宣告沒收
    ，一併敘明。至扣案之已使用注射針筒1 支，係被告所有並
    供其施用毒品海洛因所用之物，業據被告於本院審理中供述
    在卷，爰依刑法第38條第1 項第2 款規定宣告沒收。
據上論斷，應依刑事訴訟法第273 條之1 第1 項、第299 條第1
項前段，毒品危害防制條例第10條第1 條、第18條第1 項前段，
刑法第11條前段、第47條第1 項、第38條第1 項第2 款，判決如
主文。
本案經檢察官簡志祥到庭執行職務。
中    華    民    國    98    年    10    月    30    日
                  刑事第一庭    法  官  連雅婷
以上正本證明與原本無異
如不服本判決應於送達後10日內向本院提出上訴狀
                                書記官  郭晉良
中    華    民    國    98    年    10    月    30    日
附錄本案論罪科刑法條全文：
毒品危害防制條例第10條
施用第一級毒品者，處 6 月以上 5 年以下有期徒刑。


司法院資訊處製作；財團法人民間司法改革基金會備份。
